臺灣屏東地方法院刑事判決　　　　　　　110年度訴字第335號
公　訴　人　臺灣屏東地方檢察署檢察官
被　　　告　李岡聖


指定辯護人　本院公設辯護人張宏惠
上列被告因違反毒品危害防制條例案件，經檢察官提起公訴（11
0 年度偵字第4363、5945號），本院判決如下：
    主  文
李岡聖犯如附表一編號1 至5 所示之罪，各處如附表一編號1 至
5 「論罪科刑及沒收」欄所示之刑及沒收。應執行有期徒刑柒年
。沒收部分併執行之。
    事  實
一、李岡聖意圖營利，基於販賣第二級毒品甲基安非他命之犯意
    ，於如附表一編號1 至5 所示之時間、地點，以如附表一編
    號1 至5 所示之過程、價格，販賣甲基安非他命與如附表一
    編號1 至5 所示之交易對象。嗣經警對李岡聖持用之行動電
    話門號0000000000、0000000000號實施通訊監察，並於民國
    110 年4 月25日13時5 分許，在屏東縣○○鎮○○路00號前
    ，持臺灣屏東地方檢察署檢察官核發之拘票執行拘提與附帶
    搜索，扣得如附表二編號1 至2 所示之物；又於同日13時15
    分許，在屏東縣○○鎮○○路00號前，經李岡聖同意搜索，
    扣得如附表二編號3 所示之物；復於同日14時5 分許，持本
    院核發之搜索票至李岡聖位於屏東縣○○鄉○○路000 巷0
    號住處執行搜索，扣得如附表二編號4 所示之物，查悉上情
    。
二、案經臺灣屏東地方檢察署檢察官指揮屏東縣政府警察局內埔
    分局報告臺灣屏東地方檢察署檢察官偵查起訴。
    理  由
壹、證據能力部分：
    按被告以外之人於審判外之陳述，雖不符刑事訴訟法第159
    條之1 至之4 等4 條規定，而經當事人於審判程序同意作為
    證據，法院審酌該言詞陳述或書面陳述作成時之情況，認為
    適當者，亦得為證據；當事人、代理人或辯護人於法院調查
    證據時，知有刑事訴訟法第159 條第1 項不得為證據之情形
    ，而未於言詞辯論終結前聲明異議者，視為有前項之同意，
    同法第159 條之5 定有明文。本判決所引下列供述證據，被
    告李岡聖及辯護人於本院準備程序及審理中，均同意作為證
    據（本院卷第157 至158 、238 頁），且檢察官、被告及辯
    護人於言詞辯論終結前，均未聲明異議，本院審酌相關言詞
    陳述或書面陳述作成時之情況，並無違法不當之情形或證明
    力明顯過低之瑕疵，依刑事訴訟法第159 條之5 規定，認均
    有證據能力。至其餘資以認定本案犯罪事實之非供述證據，
    經查無違反法定程序取得之情形，依刑事訴訟法第158 條之
    4 反面解釋，應具有證據能力。
貳、認定犯罪事實所憑之證據及理由：
一、上揭犯罪事實，業據被告於警詢、偵查、本院準備程序、審
    理中均坦承不諱（偵4363卷第19至103 、299 至301 頁；本
    院聲羈卷第6 至7 頁；本院卷第156 、238 、260 頁），核
    與證人即交易對象黃治敏、宋明翰、李政宗於警詢、偵查中
    之證述互有相符（偵4363卷第455 至457 、467 至469 、52
    9 至531 頁；警卷第251 至269 、329 至348 、397 至409
    頁），復有臺灣屏東地方檢察署檢察官拘票、本院110 年聲
    搜字第293 號搜索票、自願受搜索同意書、屏東縣政府警察
    局內埔分局搜索扣押筆錄、扣押物品目錄表、本院110 年聲
    監字第35號、110 年聲監續字第173 號通訊監察書、通訊監
    察譯文、監視器錄影畫面翻拍照片、蒐證照片、宋明翰之行
    動電話畫面翻拍照片、李政宗之行動電話畫面翻拍照片、正
    修科技大學超微量研究科技中心尿液檢驗報告等件在卷可稽
    （警卷第107 、117 至121 、125 至141 、145 、181 至18
    3 、189 、193 至195 、199 至213 、237 至246 、371 、
    395 、441 、459 頁；他3198卷第192 至193 、196 至197
    頁），又有如附表二編號1 至2 所示之物扣案可佐，足認被
    告之任意性自白與事實相符，堪為論罪科刑之依據。
二、毒品危害防制條例所規定之販賣毒品罪，雖未明示「營利之
    意圖」為其犯罪構成要件，然「販賣」一語在文義解釋上已
    寓含有從中取利之意思存在，且從商業交易原理與一般社會
    觀念而言，販賣行為在通常情形下，仍係以牟取利益為其活
    動之主要誘因與目的；又販賣毒品係違法行為，非可公然為
    之，亦無公定價格，容易分裝並增減份量，每次買賣之價量
    可能隨時依雙方關係深淺、資力、需求量及對行情之認知、
    來源是否充裕、販賣者是否渴求資金、查緝是否嚴緊、購買
    者被查獲時供述購買對象之可能風險之評估等，因而異其標
    準並機動調整，非可一概論之，是販賣毒品之利得除被告坦
    承犯行或價量俱臻明確外，委難察得其交易實情，然販賣者
    從價差或量差中牟利之方式雖異，其販賣行為在意圖營利則
    屬同一，從而，舉凡有償交易，除足以反證其確係另基於某
    種非圖利本意之關係外，通常尚難因無法查悉其販入價格，
    做為是否高價賣出之比較，諉以無營利之意思而阻卻販賣犯
    行之追訴。查被告於交易過程中既曾向交易對象收取金錢並
    交付毒品，其行為之外觀上已具有販賣毒品犯行之要件，對
    被告而言應極具風險性，苟其無利可圖，當無甘冒刑事訴追
    風險而為上揭行為之理，是被告有藉此賺取買賣價差牟利之
    意圖及事實，應屬合理認定，足認被告主觀上確有賺取價差
    以為營利之不法意圖。
三、綜上，本件事證明確，被告上開犯行均堪認定，應予依法論
    科。
參、論罪科刑：
一、核被告所為，均係犯毒品危害防制條例第4 條第2 項之販賣
    第二級毒品罪。被告販賣前持有甲基安非他命之低度行為，
    為販賣之高度行為所吸收，不另論罪。被告所犯販賣第二級
    毒品罪（5 罪）間，犯意有別，行為互殊，應予分論併罰。
二、按司法院釋字第775 號解釋意旨，係指符合刑法第47條第1
    項累犯規定要件者，法院仍應依個案情節，具體審酌其犯罪
    之一切情狀暨所應負擔之罪責，倘原應量處最低法定刑，於
    不符合刑法第59條所定要件之情形，若仍依累犯規定加重其
    最低本刑，致行為人被量處超過其所犯之罪之法定最低本刑
    ，將使其所承受之刑罰超逾其所應負擔之罪責，而違背憲法
    比例及罪刑相當原則者，法院應裁量是否依該規定加重其最
    低本刑；亦即僅在行為人應量處最低本刑，否則即生罪責不
    相當而有過苛情形者，始得裁量不予加重，否則即非上開解
    釋意旨所指應裁量審酌之範圍，法院仍應回歸刑法第47條第
    1 項之累犯規定，於加重本刑至2 分之1 範圍內宣告其刑（
    最高法院109 年度台上字第5669號判決意旨參照）。查被告
    前因施用毒品案件，經⑴本院以101 年度訴字第1277號判決
    判處有期徒刑1 年、7 月確定；⑵本院以101 年度訴字第13
    25號判決判處有期徒刑1 年2 月確定；⑶本院以102 年度訴
    字第469 號判決判處有期徒刑1 年確定；⑷最高法院以102
    年度台非字第292 號判決判處有期徒刑1 年確定；上開⑴至
    ⑷案件經本院以102 年度聲字第1420號裁定應執行有期徒刑
    4 年2 月確定，於108 年1 月24日縮短刑期假釋出監，至10
    8 年11月17日保護管束期滿假釋未經撤銷視為執行完畢，有
    臺灣高等法院被告前案紀錄表在卷可佐（本院卷第33至39頁
    ），其於有期徒刑執行完畢後5 年內，故意再犯本件有期徒
    刑以上之數罪，均為累犯，依前揭說明，因本案並無「應量
    處最低本刑，否則即生罪責不相當而有過苛情形」（詳後述
    量刑說明），故除法定本刑為無期徒刑部分不得加重外，其
    餘俱應依刑法第47條第1 項規定加重其刑。
三、查被告上開犯行，均於偵查及本院審理時自白，已如前述，
    皆應依毒品危害防制條例第17條第2 項規定減輕其刑，並均
    依法先加重（法定本刑為無期徒刑部分不得加重）後減輕之
    。
四、被告雖供出其販賣毒品來源為李○○（真實姓名詳卷），惟
    尚未查獲，有屏東縣政府警察局內埔分局110 年9 月4 日內
    警偵字第11031660100 號函在卷可參（本院卷第229 頁），
    故無毒品危害防制條例第17條第1 項規定之適用。
五、爰審酌被告前多次因施用毒品案件經法院判處罪刑並執行完
    畢（構成累犯部分不重複評價），當知悉國家對於查緝毒品
    相關犯罪禁令甚嚴，且亦知悉施用毒品之害處，戒除毒癮之
    不易，一旦染上毒癮，不僅戕害個人身心健康，亦造成家人
    之痛苦，一般施用者為圖購買毒品解癮，往往不惜耗費鉅資
    以致散盡家財，非但可能連累親友，甚或鋌而走險實施各類
    犯罪，對社會治安造成潛在風險甚鉅，則流通毒品所及，非
    僅多數人之生命、身體受其侵害，社會、國家之法益亦不能
    倖免，當非個人一己之生命、身體法益所可比擬，所為實不
    足取；惟考量被告始終坦承犯行之態度；兼衡被告販賣毒品
    種類、對象、金額、於本院審理時自陳之生活狀況、智識程
    度（本院卷第261 頁）等一切情狀，分別量處如附表一編號
    1 至5 「論罪科刑及沒收」欄所示之刑。另衡以被告販賣毒
    品犯行之罪質及所侵害之法益均屬相同，犯罪時間橫跨約3
    月，地點均在屏東縣，販賣毒品價格為新臺幣（下同）500
    至1,000 元不等，非大盤毒梟，考量整體犯罪過程之各罪關
    係、所侵害法益之同一性、數罪對法益侵害之加重效應及罪
    數所反應行為人人格及犯罪傾向等情狀，予以綜合判斷，定
    應執行之刑如主文所示。又檢察官雖就附表一編號3 至5 部
    分具體求刑有期徒刑5 年6 月，另定應執行刑為7 年6 月（
    本院卷第262 頁），惟本院審酌前揭各情，因認主文所示之
    宣告刑、執行刑已可收懲戒之效且與被告之罪責相當，檢察
    官上開求刑稍有過重之情，併此敘明。
肆、沒收：
一、扣案如附表二編號1 所示之行動電話1 支為被告犯如附表一
    編號1 至5 所示之犯行使用；未扣案之門號0000000000號SI
    M 卡1 張為被告犯如附表一編號1 至3 所示之犯行使用；扣
    案如附表二編號1 所示之門號0000000000號SIM 卡1 張為被
    告犯如附表一編號4 至5 所示之犯行使用，且皆係被告所有
    等情，業據被告於本院審理中供承在卷（本院卷第260 至26
    1 頁），並有通訊監察譯文附卷可參（警卷第181 至183 、
    189 、193 至195 頁），均應依毒品危害防制條例第19條第
    1 項宣告沒收，至前揭未扣案之SIM 卡1 張，並依刑法第38
    條第4 項，於全部或一部不能沒收或不宜執行沒收時，追徵
    其價額。
二、如附表一編號1 至5 所示各次毒品交易實際收取之價金，均
    為被告因販毒所得之財物，其中扣案如附表二編號2 所示之
    1,000 元為被告就附表一編號5 部分所收取之價金，已據被
    告於本院準備程序中坦承明確（本院卷第156 頁），另被告
    就附表一編號1 至4 部分所收取之價金亦均已實際收取，經
    被告於本院審理中坦承在卷（本院卷第260 頁），皆應依刑
    法第38條之1 第1 項前段、第3 項，於各罪刑項下分別宣告
    沒收，並就未扣案之價金諭知於全部或一部不能沒收或不宜
    執行沒收時，追徵其價額。
三、至其餘扣案物無證據證明與被告本案販賣毒品犯行具有直接
    關連性，均無從宣告沒收。
據上論斷，應依刑事訴訟法第299 條第1 項前段，毒品危害防制
條例第4 條第2 項、第17條第2 項、第19條第1 項，刑法第11條
、第47條第1 項、第51條第5 款、第38條第4 項、第38條之1 第
1 項前段、第3 項、第40條之2 第1 項，判決如主文。
本案經檢察官李忠勲提起公訴，檢察官王光傑到庭執行職務。
中    華    民    國   110    年    11    月    11    日
                  刑事第三庭  審判長法  官  鍾佩真
                                    法  官  黃虹蓁
                                    法  官  楊子龍
以上正本證明與原本無異。
如不服本判決應於收受判決後20日內向本院提出上訴書狀，並應
敘述具體理由；其未敘述上訴理由者，應於上訴期間屆滿後20日
內向本院補提理由書（均須按他造當事人之人數附繕本）「切勿
逕送上級法院」。
中    華    民    國   110    年    11    月    12    日
                                    書記官  邱鴻善
附錄論罪科刑法條：
毒品危害防制條例第4條
製造、運輸、販賣第一級毒品者，處死刑或無期徒刑；處無期徒
刑者，得併科新臺幣 3 千萬元以下罰金。
製造、運輸、販賣第二級毒品者，處無期徒刑或 10 年以上有期
徒刑，得併科新臺幣 1 千 5 百萬元以下罰金。
製造、運輸、販賣第三級毒品者，處 7 年以上有期徒刑，得併
科新臺幣 1 千萬元以下罰金。
製造、運輸、販賣第四級毒品者，處 5 年以上 12 年以下有期
徒刑，得併科新臺幣 5 百萬元以下罰金。
製造、運輸、販賣專供製造或施用毒品之器具者，處 1 年以上
7 年以下有期徒刑，得併科新臺幣 1 百 50 萬元以下罰金。
前五項之未遂犯罰之。
附表一：
┌──┬────┬──────────────────────┬──────────────────────┐
│編號│交易對象│交易時間、地點、方式、金額（新臺幣）        │論罪科刑及沒收                              │
├──┼────┼──────────────────────┼──────────────────────┤
│1   │黃治敏  │李岡聖以其所有扣案如附表二編號1 所示之行動電│李岡聖販賣第二級毒品，累犯，處有期徒刑伍年貳│
│    │        │話1 支，插置其所有未扣案之門號0000000000號SI│月。                                        │
│    │        │M 卡1 張，與黃治敏電話聯繫後，於110 年2 月2 │扣案如附表二編號1 所示之行動電話壹支沒收；未│
│    │        │日12時25分許通話後約5 分鐘，在屏東縣萬巒鄉民│扣案之門號0000000000號SIM 卡壹張及犯罪所得新│
│    │        │和路之全家便利商店旁與黃治敏會面，黃治敏交付│臺幣伍佰元均沒收，於全部或一部不能沒收或不宜│
│    │        │價金500 元與李岡聖，再偕同至李岡聖當時位於屏│執行沒收時，追徵其價額。                    │
│    │        │東縣○○鎮○○路00巷0 號租屋處，李岡聖交付價│                                            │
│    │        │值500 元之甲基安非他命1 包與黃治敏。        │                                            │
├──┼────┼──────────────────────┼──────────────────────┤
│2   │黃治敏  │李岡聖以其所有扣案如附表二編號1 所示之行動電│李岡聖販賣第二級毒品，累犯，處有期徒刑伍年貳│
│    │        │話1 支，插置其所有未扣案之門號0000000000號SI│月。                                        │
│    │        │M 卡1 張，與黃治敏電話聯繫後，於110 年2 月11│扣案如附表二編號1 所示之行動電話壹支沒收；未│
│    │        │日22時34分許，在李岡聖當時上址租屋處，李岡聖│扣案之門號0000000000號SIM 卡壹張及犯罪所得新│
│    │        │交付價值500 元之甲基安非他命1 包與黃治敏，黃│臺幣伍佰元均沒收，於全部或一部不能沒收或不宜│
│    │        │治敏則交付價金500 元與李岡聖。              │執行沒收時，追徵其價額。                    │
├──┼────┼──────────────────────┼──────────────────────┤
│3   │宋明翰  │李岡聖以其所有扣案如附表二編號1 所示之行動電│李岡聖販賣第二級毒品，累犯，處有期徒刑伍年參│
│    │        │話1 支，插置其所有未扣案之門號0000000000號SI│月。                                        │
│    │        │M 卡1 張，與宋明翰之友人陳家康電話聯繫後，於│扣案如附表二編號1 所示之行動電話壹支沒收；未│
│    │        │110 年2 月8 日10時56分許，在陳家康位於屏東縣│扣案之門號0000000000號SIM 卡壹張及犯罪所得新│
│    │        │內埔鄉義亭村住處，李岡聖交付價值1,000 元之甲│臺幣壹仟元均沒收，於全部或一部不能沒收或不宜│
│    │        │基安非他命1 包與宋明翰，宋明翰則交付價金1,00│執行沒收時，追徵其價額。                    │
│    │        │0 元與李岡聖。                              │                                            │
├──┼────┼──────────────────────┼──────────────────────┤
│4   │宋明翰  │李岡聖以其所有扣案如附表二編號1 所示之行動電│李岡聖販賣第二級毒品，累犯，處有期徒刑伍年參│
│    │        │話1 支（含門號0000000000號SIM 卡1 張），與宋│月。                                        │
│    │        │明翰電話聯繫後，於110 年4 月4 日15時24分許通│扣案如附表二編號1 所示之物均沒收；未扣案之犯│
│    │        │話後不久之同日某時，在宋明翰位於屏東縣內埔鄉│罪所得新臺幣壹仟元沒收，於全部或一部不能沒收│
│    │        │中興路326 巷9 號住處旁防火巷，李岡聖交付價值│或不宜執行沒收時，追徵其價額。              │
│    │        │1,000 元之甲基安非他命1 包與宋明翰，宋明翰則│                                            │
│    │        │交付價金1,000元與李岡聖。                   │                                            │
├──┼────┼──────────────────────┼──────────────────────┤
│5   │李政宗  │李岡聖以其所有扣案如附表二編號1 所示之行動電│李岡聖販賣第二級毒品，累犯，處有期徒刑伍年參│
│    │        │話1 支（含門號0000000000號SIM 卡1 張），與李│月。                                        │
│    │        │政宗電話聯繫後，於110 年4 月25日9 時55分許，│扣案如附表二編號1 至2 所示之物均沒收。      │
│    │        │在屏東縣○○鄉○○路00號之加油站，李岡聖交付│                                            │
│    │        │價值1,000 元之甲基安非他命1 包與李政宗，李政│                                            │
│    │        │宗則交付扣案如附表二編號2 所示之價金1,000 元│                                            │
│    │        │與李岡聖。                                  │                                            │
└──┴────┴──────────────────────┴──────────────────────┘
附表二：
┌──┬────────┬─────────┬────┐
│編號│物品名稱及數量  │沒收與否及其依據  │備註    │
├──┼────────┼─────────┼────┤
│1   │VIVO廠牌行動電話│依毒品危害防制條例│偵4363卷│
│    │1 支（含門號0976│第19條第1 項宣告沒│第115 頁│
│    │833094號SIM卡1張│收                │        │
│    │）              │                  │        │
├──┼────────┼─────────┼────┤
│2   │現金新臺幣仟元鈔│依刑法第38條之1 第│偵4363卷│
│    │1 張            │1 項前段宣告沒收  │第115 頁│
├──┼────────┼─────────┼────┤
│3   │車牌號碼000-000 │不予沒收          │偵4363卷│
│    │號普通重型機車1 │                  │第131 頁│
│    │臺              │                  │        │
├──┼────────┼─────────┼────┤
│4   │吸食器1 組      │無從於本案宣告沒收│偵4363卷│
│    │                │                  │第139 頁│
└──┴────────┴─────────┴────┘